臺灣新北地方法院板橋簡易庭民事簡易判決
111年度板簡字第1371號
原      告  簡○哲    真實姓名住所詳卷
法定代理人  簡○興    真實姓名住所詳卷
            吳○宜    真實姓名住所詳卷
被      告  梁少和  

上列當事人間請求侵權行為損害賠償事件，原告提起刑事附帶民
事訴訟，經本院刑事庭裁定移送前來（本院110年度附民字第460
號），本院於民國111年10月3日言詞辯論終結，判決如下：
    主      文
被告應給付原告新臺幣陸萬壹仟元，及自民國一百一十年八月六
日起至清償日止，按週年利率百分之五計算之利息。
原告其餘之訴駁回。
訴訟費用新臺幣壹仟元，由被告負擔新臺幣參佰參拾參元，餘由
原告負擔。
本判決原告勝訴部分得假執行。
原告其餘假執行之聲請駁回。
    事實及理由
一、本件被告經合法通知，無正當理由未於最後一次言詞辯論期
    日到場，核無民事訴訟法第386條所列各款情形，爰依同法
    第436條第2項、第385條第1項前段規定，依原告之聲請，由
    其一造辯論而為判決。
二、原告主張：
　㈠被告於民國109年10月18日20時許，在其所經營位在新北市○○
    區○○路000巷0號「漁師料理」內，明知其所聘僱之學徒即原
    告係未滿18歲之少年，竟基於傷害之犯意，先徒手拍打在洗
    碗槽洗碗之原告頭部右側，致原告頭部左側撞擊旁邊木板，
    且所配戴眼鏡亦掉落地面而損壞後，又持陶瓷餐盤作勢砸向
    原告頭部，原告舉起雙手阻擋時，遭餐盤打到左前臂，原告
    逃出店外，並徒步前往新北市政府警察局永和分局警備隊求
    救，然因體力不支而倒在警備隊執勤台旁，經救護車將原告
    送往天主教永和耕莘醫院急救，經醫師檢查結果，發現其左
    側前臂有開放性傷口約3公分，而入急診手術縫合5針治療。
    被告上開犯傷害罪刑責部分，業經本院110年度訴字第785號
    刑事判決有罪在案，嗣經臺灣高等法院以111年度上訴字第1
    522號判決上訴駁回。
　㈡原告年僅15歲，身心尚未發育完全，突然遭受被告猛力毆打
    ，自此經常出現夜不能眠，容易害怕、情緒失調等情形，至
    天主教永和耕莘醫院診斷後始知原告因此受有混和焦慮及鬱
    情緒的適應障礙症，被告對原告之傷害行為對原告造成之身
    心造成之傷害既深且鉅，爰依侵權行為之法律關係，請求被
    告給付精神慰撫金新臺幣（下同）10萬元，又被告毀損原告
    眼鏡部分，原告因此必須重新購置眼鏡花費3,000元，共計1
    03,000元。並聲明：⒈被告應給付原告103,000元，及自刑事
    附帶民事起訴狀繕本送達翌日起至清償日止，按週年利率百
    分之5計算之利息。⒉原告願供擔保請准宣告假執行。
三、被告則以：否認有傷害之事實資為抗辯。並聲明：原告之訴
    駁回。
四、法院之判斷：
  ㈠原告主張被告於109年10月18日20時許，在其所經營位在新北
    市○○區○○路000巷0號「漁師料理」內，明知其所聘僱之學徒
    即原告係未滿18歲之少年，竟基於傷害之犯意，先徒手拍打
    在洗碗槽洗碗之原告頭部右側，致原告頭部左側撞擊旁邊木
    板，且所配戴眼鏡亦掉落地面而損壞後，又持陶瓷餐盤作勢
    砸向原告頭部，原告舉起雙手阻擋時，遭餐盤打到左前臂，
    原告逃出店外，並徒步前往新北市政府警察局永和分局警備
    隊求救，然因體力不支而倒在警備隊執勤台旁，經救護車將
    原告送往天主教永和耕莘醫院急救，經醫師檢查結果，發現
    其左側前臂有開放性傷口約3公分，而入急診手術縫合5針治
    療之事實，業據其提出臺灣新北地方檢察署檢察官110年度
    偵字第73號起訴書附卷可稽。被告雖否認原告主張之侵權行
    為事實，惟按刑事訴訟判決所認定之事實，固非當然有拘束
    民事訴訟判決之效力，但民事法院調查刑事訴訟原有之證據
    ，而斟酌其結果以判斷事實之真偽，並於判決內記明其得心
    證之理由，即非法所不許（最高法院49年台上字第929號、7
    6年度台上字第2340號判決要旨參照）。查原告所主張前開
    事實，業據本院110年度訴字第785號刑事判決依據證人即本
    件原告之指訴及證述、證人李采玲於法院審理具結證述內容
    、原告眼鏡損壞及雙手傷勢、沾有血跡之制服照片、天主教
    永和耕莘醫院109年10月18日診斷證明書、新北市政府警察
    局永和分局警備隊警員110年1月4日職務報告、員工工作紀
    錄簿、新北市政府消防局派遣令、救護紀錄表等件認定被告
    成年人對未成年人犯傷害罪，累犯，處有期徒刑4月，並諭
    知如易科罰金，其折算標準，有本院110年度訴字第785號刑
    事判決附卷可稽（見板簡卷第15至21頁），並經本院依職權
    調閱上開刑事案件電子偵審卷宗，核閱無訛，本院審酌上開
    刑事判決之認定内容，係經實質調查證據及辯論程序，又無
    不符經驗法則、論理法則之處，堪信原告主張之事實應屬實
    在，是被告空言否認上情，要無足採。
  ㈡損害賠償數額之認定：
　　按因故意或過失，不法侵害他人之權利者，負損害賠償責任
    ；不法侵害他人之身體，被害人雖非財產上之損害，亦得請
    求賠償相當之金額；不法毀損他人之物者，被害人得請求賠
    償其物因毀損所減少之價額，民法第184條第1項前段、第19
    5條第1項前段、第196條分別定有明文。查被告不法侵害原
    告身體及財產權之侵權行為事實，業經認定於前，則原告依
    前開規定，訴請被告負賠償責任，自屬有據，茲將原告得請
    求被告賠償之金額，分述如下：
    ⒈眼鏡受損部分：
　　　按當事人已證明受有損害而不能證明其數額或證明顯有重
      大困難者，法院應審酌一切情況，依所得心證定其數額；
      損害賠償之訴，原告已證明受有損害，有客觀上不能證明
      其數額或證明顯有重大困難之情事時，如仍強令原告舉證
      證明損害數額，非惟過苛，亦不符訴訟經濟之原則，爰增
      訂第2項，規定此種情形，法院應審酌一切情況，依所得
      心證定其數額，以求公平，此有民事訴訟法第222條第2項
      明文暨其立法理由可參。本件原告訴請被告賠償眼鏡購置
      費用3,000元部分，僅提出109年10月19日重新購置眼鏡之
      統一發票為據，雖未能提出該眼鏡之原始購買證明，然原
      告所購置之眼鏡原係作為每日生活使用，且該眼鏡已購入
      約2、3年，此經原告法定代理人陳述在卷（見板簡卷第66
      頁），難以期待原告至言詞辯論期日仍妥為保管此部分單
      據，本院審酌令原告重新提出購買日期及購入證明，誠屬
      困難，爰衡酌該眼鏡確為原告所使用，原告自陳已使用2
      、3年，可見該眼鏡並非新品，衡情使用後已有折舊之情
      形，原告自不能請求被告以新品之價格賠償，而本件原告
      尚無法舉證其折舊後之金額，爰依民事訴法第222條第2項
      之規定，審酌該眼鏡受損狀況暨該眼鏡之市場行情價格等
      一切情況，認原告得請求被告賠償眼鏡之損失以1,000元
      計算為合理。
    ⒉精神慰撫金部分：
　　　再按不法侵害他人之人格權，被害人受有非財產上損害，
      請求加害人賠償相當金額之慰撫金時，法院對於慰撫金之
      量定，應斟酌實際加害情形、所造成之影響、被害人痛苦
      之程度、兩造之身分地位、經濟情形及其他各種狀況，以
      核定相當之數額（最高法院47年台上字第1221號、51年台
      上字第223號判例意旨參照）。查原告因被告前開傷害行
      為，而受有左側前臂有開放性傷口約3公分，而入急診手
      術縫合5針治療之傷勢，已如前述，堪認原告精神上自受
      有一定程度之痛苦，原告依民法第195條第1項前段規定，
      請求非財產上損害賠償，核屬有據。爰審酌原告為未成年
      人，並為被告原聘僱之學徒，則其年紀與社經地位原與被
      告有一定差距，並受被告所監督，且原告於擔任學徒期間
      遭被告飲酒後故意傷害，受有開放性傷口並需縫合治療，
      則原告所受傷勢非輕，被告侵權行為情節嚴重，再者，原
      告因此事故後出現失眠、容易害怕、情緒失調等症狀，經
      醫師診斷患有混和焦慮及憂鬱情緒的適應障礙症之情形，
      亦有天主教永和耕莘醫院110年7月30日診斷證明書乙紙在
      卷為憑（見附民卷第21頁），堪認原告精神上遭受相當痛
      苦，另審酌本院依職權調閱兩造之稅務電子閘門財產所得
      明細等一切情狀，認原告請求被告賠償10萬元之非財產上
      損害尚屬過高，應核減為6萬元為適當。
    ⒊綜上，原告得請求被告賠償之金額共計61,000元（計算式
      ：1,000+60,000＝61,000）。
　㈢末按遲延之債務，以支付金錢為標的者，債權人得請求依法
    定利率計算之遲延利息。給付無確定期限者，債務人於債權
    人得請求時，經其催告而未為給付，自受催告時起，負遲延
    責任。其經債權人起訴而送達訴狀，或依督促程序送達支付
    命令，或為其他相類之行為者，與催告有同一之效力。應付
    利息之債務，其利率未經約定，亦無法律可據者，週年利率
    為百分之5，民法第233條第1項、第229條第2項及第203條分
    別定有明文。本件原告請求被告給付之損害賠償，係以支付
    金錢為標的，且無確定期限，故原告請求被告給付自刑事附
    帶民事訴訟起訴狀繕本送達翌日即110年8月6日起至清償日
    止，按週年利率百分之5計算之利息，併應准許。
四、綜上所述，原告依侵權行為損害賠償之法律關係，請求如主
    文第1項所示，為有理由，應予准許。逾此部分之請求，則
    無理由，應予駁回。
五、本件原告勝訴部分係依民事訴訟法第427條第1項適用簡易訴
    訟程序所為被告敗訴之判決，依同法第436條第2項、第389
    條第1項第3款規定，應依職權宣告假執行。原告聲請供擔保
    宣告假執行之部分，僅係促使法院職權發動。至原告敗訴部
    分，其假執行之聲請即失所依附，應予駁回。
六、由刑事庭移送民事庭之附帶民事訴訟案件，免納裁判費用，
    此有刑事訴訟法第504條第2項明文規定。據此，原告提起本
    件刑事附帶民事訴訟請求被告賠償損害，依法無需繳納裁判
    費，惟原告請求眼鏡損害費用3,000元部分，並非得提起刑
    事附帶民事訴訟之範圍，僅因當事人及基礎事實相同，利用
    本訴訟程序並為提起，並致生裁判費1,000元，爰依兩造此
    部分勝敗訴比例，諭知被告應負擔333元，餘由原告負擔。
中　　華　　民　　國　　111 　年　　10　　月　　20　　日
                  臺灣新北地方法院板橋簡易庭
                        法  官  陳怡親
以上為正本係照原本作成。
如不服本判決，應於送達後20日內，向本院提出上訴狀並表明上
訴理由，如於本判決宣示後送達前提起上訴者，應於判決送達後
20日內補提上訴理由書（須附繕本）。
中　　華　　民　　國　　111 　年　　10　　月　　20　　日
                        書記官  劉芷寧